臺灣桃園地方法院刑事判決
111年度審金訴字第87號
公  訴  人  臺灣桃園地方檢察署檢察官
被      告  吳仲文


選任辯護人  彭彥儒律師
上列被告因違反洗錢防制法等案件，經檢察官提起公訴（110年
度偵字第40118號、第40278號），被告於本院準備程序進行中，
就被訴事實為有罪之陳述，經本院告知簡式審判程序意旨，並聽
取當事人及辯護人之意見後，本院合議庭裁定由受命法官獨任依
簡式審判程序審理，判決如下：
    主  文
甲○○幫助犯洗錢防制法第十四條第一項之洗錢罪，處有期徒刑壹
月，併科罰金新臺幣貳萬元，罰金如易服勞役，以新臺幣壹仟元
折算壹日。緩刑貳年，並應自本判決確定之日起壹年內向公庫支
付新臺幣壹萬元。
    事實及理由
一、犯罪事實：
　　甲○○明知金融機構存款帳戶為個人信用之表徵，任何人均可
    自行申請開立存款帳戶而無特別之窒礙，而可預見其姪女婿
    林偉傑（即甲○○配偶張雅芳姪女黃子婷配偶，所涉違反洗錢
    防制法等罪嫌，由檢察官另案偵辦），不自行向金融機構申
    辦存款帳戶，卻向其借用帳戶使用，該金融機構存款帳戶極
    可能供不法詐騙份子用以充作詐欺犯罪被害人匯款之指定帳
    戶，並於不法詐騙份子轉帳後，遮斷資金流動軌跡，使檢警
    難以追緝，而有掩飾、隱匿詐欺犯罪所得之本質及去向之虞
    ，竟不違背其本意，基於幫助他人詐欺取財及幫助掩飾、隱
    匿詐欺取財犯罪所得本質及去向之洗錢不確定故意，於民國
    110年7月6日前某日，在臺灣地區某不詳地點，將其所申辦
    合作金庫商業銀行股份有限公司（下稱「合作金庫」）忠孝
    分行帳號000000000000號帳戶（下稱「甲○○合庫帳戶」）之
    存摺1本及提款卡（提款卡背後黏貼寫有密碼之紙條）1張交
    付予林偉傑。俟輾轉取得上開帳戶資料之某詐欺集團（下稱
    「本案詐欺集團」）成員間（無證據顯示甲○○知悉或可得而
    知該詐欺集團成員達3人以上或其中含有少年成員），共同
    意圖為自己不法之所有，基於詐欺取財及掩飾、隱匿詐欺取
    財犯罪所得本質及去向之洗錢等犯意聯絡，由「本案詐欺集
    團」機房成員先後於如附表「詐騙時間」欄所示之時間，以
    如附表「詐騙方式」欄所示之方式，使如附表「被害人」欄
    所示之丁○○、乙○○分別陷於錯誤，而分別於如附表「匯款時
    間、地點」欄所示之時間、地點，將如附表「匯款金額」欄
    所示之款項，匯至如「甲○○合庫帳戶」後，「本案詐欺集團
    」或由機房成員以網路轉帳之方式；或由車手成員以提領之
    方式，而將匯入之款項轉出或領出，而掩飾、隱匿上揭詐欺
    取財犯罪所得之本質及去向。嗣丁○○、乙○○驚覺受騙，分別
    報警後，始為警循線查獲上情。
二、證據名稱：
　㈠被告甲○○分別於警詢、檢察官訊問、本院準備程序及審理中
    之自白。
　㈡證人即告訴人丁○○、乙○○，證人黃子婷、林偉傑、張雅芳、
    證人即被告女兒吳思涵分別於警詢、檢察官訊問中之證述。
　㈢甲○○之合作金庫商業銀行帳戶客戶資料、歷史交易明細查詢
    結果、如附表「書證」欄所示之文書證據。
三、論罪科刑：
  ㈠按刑法上之幫助犯係對於犯罪與正犯有共同之認識，而以幫
    助之意思，於正犯實行犯罪之前或犯罪之際，為犯罪構成要
    件以外之行為，而予以助力，使之易於實行或完成犯罪行為
    之謂。所謂以幫助之意思而參與者，指其參與之原因，僅在
    助成正犯犯罪之實現者而言，又所謂參與犯罪構成要件以外
    之行為者，指其所參與者非直接構成某種犯罪事實之內容，
    而僅係助成其犯罪事實實現之行為者（最高法院88年度台上
    字第1270號、97年度台上字第1911號判決意旨參照）。次按
    金融帳戶乃個人理財工具，依我國現狀，申設金融帳戶並無
    任何特殊限制，且可於不同之金融機構申請多數帳戶使用，
    是依一般人之社會通念，若見他人不以自己名義申請帳戶，
    反而收購或借用別人之金融帳戶以供使用，並要求提供提款
    卡及告知密碼，則提供金融帳戶者主觀上如認識該帳戶可能
    作為對方收受、提領特定犯罪所得使用，對方提領後會產生
    遮斷金流以逃避國家追訴、處罰之效果，仍基於幫助之犯意
    ，而提供該帳戶之提款卡及密碼，以利洗錢實行，仍可成立
    一般洗錢罪之幫助犯（最高法院108 年台上大字第3101號裁
    定意旨參照）。經查，被告將「甲○○合庫帳戶」之存摺、提
    款卡（含密碼）交予證人林偉傑，俟輾轉取得上開金融機構
    帳戶資料之「本案詐欺集團」機房成員再分別對如附表「被
    害人」欄所示之告訴人丁○○、乙○○施以詐術，令告訴人2人
    分別陷於錯誤，而各依指示分別匯款至「甲○○合庫帳戶」後
    ，續或由「本案詐欺集團」機房成員以轉帳之方式；或由車
    手成員以提領之方式，而將匯入之款項轉出或領出，以此方
    式製造金流斷點，而掩飾、隱匿上開詐欺取財犯罪所得之本
    質及去向，是被告交付金融機構存款帳戶資料所為，係對他
    人遂行詐欺取財及洗錢之犯行資以助力而實施犯罪構成要件
    以外之行為，且在無積極證據證明被告係以正犯之犯意參與
    犯罪行為之情形下，揆諸前開判決意旨，應認被告所為應僅
    成立幫助犯，而非論以正犯。
  ㈡次按幫助犯係從屬於正犯而成立，並無獨立性，故幫助犯須
    對正犯之犯罪事實，具有共同認識而加以助力，始能成立，
    其所應負責任，亦以與正犯有同一認識之事實為限，若正犯
    所犯之事實，超過其共同認識之範圍時，則幫助者事前既不
    知情，自不負責（最高法院75年度台上字第1509號判決意旨
    參照）。茲查，被告雖可預見交付上開金融機構帳戶資料，
    足以幫助詐欺集團施以詐術後取得贓款，主觀上有幫助詐欺
    之不確定故意，惟尚不能據此即認被告亦已知悉「本案詐欺
    集團」成員之人數有3人以上而詐欺取財，復無證據證明被
    告對於該詐欺集團以網際網路對公眾散布詐欺訊息之之詐騙
    手法及分工均有所認識及知悉，依「所犯重於所知，從其所
    知」之法理，此部分尚無從遽以論斷被告成立幫助三人以上
    共同以網際網路對公眾散布而犯詐欺取財罪嫌。
　㈢核被告所為，係犯刑法第30條第1項前段、第339條第1項之幫
    助犯詐欺取財罪，及刑法第30條第1項前段，洗錢防制法第1
    4條第1項之幫助犯一般洗錢罪。
  ㈣想像競合犯：
　⒈被告交付「甲○○合庫帳戶」存摺、提款卡及密碼，供「本案
    詐欺集團」成員用以使如附表「被害人」欄所示之告訴人2
    人分別匯入款項後予以轉帳或提領，而幫助詐欺集團成員取
    得詐得款項，被告以一交付金融帳戶資料之幫助詐欺行為，
    同時侵害告訴人2人之財產法益，為同種想像競合犯，應依
    刑法第55條之規定，從一重論以幫助犯詐欺取財罪1 罪。
　⒉被告以上開一提供金融機構帳戶資料之行為同時犯幫助詐欺
    取財及幫助一般洗錢2罪，為異種想像競合犯，應依刑法第5
    5條規定，從一重依幫助犯一般洗錢罪處斷。
　㈤被告幫助他人遂行一般洗錢之犯行，為幫助犯，爰依刑法第3
    0條第2項之規定，按正犯之刑減輕之。
　㈥又被告於檢察官訊問及本院準備程序時，均坦承將「甲○○合
    庫帳戶」存摺、提款卡及密碼交付予證人林偉傑，而自白其
    上開幫助犯一般洗錢罪之犯行，爰依洗錢防制法第16條第2
    項之規定，遞減輕其刑。
　㈦爰審酌被告可預見將個人存款帳戶之存摺、提款卡及密碼提
    供他人，該金融機構存款帳戶恐遭詐欺成員充作詐騙他人財
    物後，用以匯款之人頭帳戶，而幫助掩飾、隱匿詐欺犯罪所
    得之本質及去向，竟仍未經詳細查證，任意將其金融機構帳
    戶之存摺、提款卡及密碼，交予他人使用，助長詐騙財產犯
    罪之風氣，造成無辜民眾受騙而受有金錢損失，又使贓款追
    回困難，實為當今社會詐財事件發生之根源，並擾亂金融交
    易往來秩序及社會正常交易安全甚鉅，且因被告提供個人帳
    戶，致使執法人員難以追查正犯之真實身分，所為誠屬不當
    ，惟念及被告坦承犯行，且與告訴人乙○○以新臺幣（下同）
    4萬元調解成立，有本院111年度附民移調字第1115號調解筆
    錄在卷可考（見本院卷第57頁），堪認被告有悔意，並審酌
    告訴人丁○○未到庭，而未能與被告達成調解，得到告訴人丁○○原諒，兼衡以被告之生活及經濟狀況、素行、年紀及智識
    程度等一切情狀，量處如主文所示之刑，並諭知罰金易服勞
    役之折算標準，以示懲儆。
  ㈧被告前未曾因故意犯罪受有期徒刑以上刑之宣告，有臺灣高
    等法院被告前案紀錄表在卷可按，念其因短於思慮，誤蹈刑
    章，經此偵審程序及刑之宣告之教訓，當知所警惕，而無再
    犯之虞，並審酌告訴人乙○○於本院準備程序中表示若被告依
    調解筆錄履行賠償，同意給予被告緩刑宣告之意見（見本院
    卷第63頁），審以被告已依調解筆錄賠償完畢，有本院辦理
    刑事案件電話查詢紀錄表在卷可考（見本院卷第77頁），本
    院認前開對被告所宣告之刑，以暫不執行為適當，爰依刑法
    第74條第1項第1款規定，併予宣告緩刑如主文所示。又為使
    被告從本案中深切記取教訓，避免其再度犯罪，另依刑法第
    74條第2項第4款之規定，命被告自本判決確定之日起1年內
    向公庫支付1萬元，冀能使被告確實明瞭其行為所造成之危
    害，並培養正確法治觀念。倘被告違反上開應行負擔之事項
    ，且情節重大，足認原宣告之緩刑難收其預期效果，而有執
    行刑罰之必要者，依刑法第75條之1第1項第4款規定，得由
    檢察官向本院聲請撤銷其緩刑宣告，併此指明。
四、沒收：
  ㈠被告於本院準備程序中供稱其交付上開「甲○○合庫帳戶」之
    存摺、提款卡及密碼，並未獲得報酬等語明確（見本院卷第
    41頁），本院亦查無積極具體證據足認被告因交付上開金融
    帳戶資料而獲有金錢或其他利益等犯罪所得，自不生犯罪所
    得應予沒收之問題。
  ㈡至洗錢防制法第18條第1 項前段固規定「犯第14條之罪，其
    所移轉、變更、掩飾、隱匿、收受、取得、持有、使用之財
    物或財產上利益，沒收之」，惟被告非實際上提款之人，無
    掩飾隱匿詐欺贓款之犯行，非洗錢防制法第14條第1 項之正
    犯，自無上開條文適用，附此敘明。　　
五、應依刑事訴訟法第273條之1第1項、第299條第1項前段、第3
    10條之2、第454條第1項，洗錢防制法第14條第1項、第16條
    第2項，刑法第11條前段、第30條第1項前段、第2項、第339
     條第1項、第55條、第42條第3項前段、第74條第1項第1 款
    、第2項第4 款，刑法施行法第1條之1第1項，判決如主文。
六、如不服本判決應於收受判決後20日內向本院提出上訴書狀，
    並應敘述具體理由。其未敘述上訴理由者，應於上訴期間屆
    滿後20日內向本院補提理由書（均須按他造當事人之人數附
    繕本）「切勿逕送上級法院」。
本案由檢察官丙○○提起公訴，經檢察官李孟亭到庭執行職務。
中　　華　　民　　國　　111 　年　　7 　　月　　29　　日
                  刑事審查庭  法　官　李雅雯
以上正本證明與原本無異。
如不服本判決應於收受判決後20日內向本院提出上訴書狀，並應
敘述具體理由。其未敘述上訴理由者，應於上訴期間屆滿後20日
內向本院補提理由書（均須按他造當事人之人數附繕本）「切勿
逕送上級法院」。
　　　　　　　　　　　　　　　書記官　沈詩婷  
中　　華　　民　　國　　111 　年　　8 　　月　　1 　　日
附錄本案論罪科刑法條： 
中華民國刑法第30條：
幫助他人實行犯罪行為者，為幫助犯。雖他人不知幫助之情者，
亦同。
幫助犯之處罰，得按正犯之刑減輕之。
中華民國刑法第339 條（普通詐欺罪）
意圖為自己或第三人不法之所有，以詐術使人將本人或第三人之
物交付者，處5 年以下有期徒刑、拘役或科或併科50萬元以下罰
金。
以前項方法得財產上不法之利益或使第三人得之者，亦同。
前二項之未遂犯罰之。
洗錢防制法第14條
有第二條各款所列洗錢行為者，處7 年以下有期徒刑，併科新臺
幣5 百萬元以下罰金。
前項之未遂犯罰之。
前二項情形，不得科以超過其特定犯罪所定最重本刑之刑。
附表：
編號 被害人 詐騙時間/詐騙方式 匯款時間、地點 匯款金額 （扣除手續費） 一 丁○○ （提告） 「本案詐欺集團」機房成員於110年6月28日前某時，在影音平台Youtube（下稱Youtube）刊登而散布虛假之運彩投資訊息，丁○○於110年6月28日某時瀏覽上開訊息，並依該訊息內之通訊軟體LINE（下稱LINE）連結，將暱稱「WalkingwithGod助理」帳號加為LINE好友後，「本案詐欺集團」機房成員旋使用上開帳號，以LINE向丁○○誆稱可以下載「Telegram Messenger」應用程式與暱稱「神哥」聯繫投資事宜，丁○○聞之心動，遂下載上開應用程式並與「神哥」取得聯繫後，「本案詐欺集團」機房成員續使用暱稱「神哥」帳號以Telegram向丁○○訛稱其有一些投資方案，只要匯款至指定帳戶即可進行投資等語，致丁○○陷於錯誤，於右揭時間、地點，利用網路銀行應用程式將右揭金額匯「甲○○合庫帳戶」內。 110年7月6日晚間9時33分許，在臺灣地區某不詳處所。  新臺幣（下同）2萬元。  書證 ①丁○○報案資料（內含1.內政部警政署反詐騙諮詢專線紀錄表、2.臺南市政府警察局歸仁分局仁德分駐所受理詐騙帳戶通報警示簡便格式表、金融機構聯防機制通報單）。 ②丁○○之網路銀行轉帳交易紀錄。 ③丁○○與詐欺集團成員間之社群軟體對話擷圖。   編號 被害人 詐騙時間/詐騙方式 匯款時間、地點 匯款金額 （扣除手續費） 二 乙○○ （提告） 「本案詐欺集團」機房成員於110年7月5日前某時，在Youtube刊登而散布虛假之運彩投資訊息，乙○○於110年7月5日某時瀏覽上開訊息，並依該訊息內之telegram連結，跟暱稱「WalkingwithGod國際團隊」帳號取得聯繫後，「本案詐欺集團」機房成員旋使用上開帳號，以Telegram向乙○○誆稱只要匯款至其指定帳戶，即可代乙○○操作投注等語，致乙○○陷於錯誤，於右揭時間、地點，利用網路銀行應用程式將右揭金額匯「甲○○合庫帳戶」內。 110年7月7日下午5時3分許，在臺灣地區某不詳處所 5萬元。   書證 ①乙○○報案資料（內含1.內政部警政署反詐騙諮詢專線紀錄表、2.基隆市政府警察局第三分局暖暖派出所受理詐騙帳戶通報警示簡便格式表、金融機構聯防機制通報單）。 ②乙○○玉山銀行帳戶網路應用程式及存款交易明細查詢擷圖。 ③乙○○玉山銀行帳戶存摺影本。